臺灣高等法院臺中分院刑事判決　　　　 96年度上易字第142號
上　訴　人　臺灣臺中地方法院檢察署檢察官
被　　　告　甲○○
上列上訴人因被告詐欺等案件，不服臺灣臺中地方法院95年度易
字第3174號中華民國95年11月29日第一審判決（起訴案號：臺灣
臺中地方法院檢察署94年度偵字第18730號），提起上訴，本院
判決如下：
    主  文
原判決撤銷。
甲○○共同意圖為自己不法之所有，以詐術使人將本人之物交付
，累犯，處有期徒刑玖月。
    事  實
一、甲○○有重利、違反公司法等前科，前因偽造文書、詐欺等
    罪，經原審法院判處有期徒刑1年6月，假釋出獄後於民國92
    年3月30日假釋期滿，視為執行完畢。猶不知悔改，明知乙
    ○○（業經法院判處有期徒刑6月確定）之資力不足以負擔
    分期付款購車每月應給付之購車款，竟共同基於意圖為自己
    不法所有之犯意聯絡，謀以動產擔保交易之方式，先購買車
    輛，待取得後再持以典當之詐術，由甲○○於93年2月間某
    日，佯向和潤企業股份有限公司豐原營業處（下稱和潤公司
     ）介紹乙○○向該公司購買車輛，經乙○○與該公司業務
    員莊文星就車牌號碼4519－HU號、引擎號碼為4AC082618號
    國瑞牌自用小客車約定買賣價金為新台幣（下同）18萬元，
    並向與和潤公司合作之第一商業銀行股份有限公司南京東路
    分行（下稱第一銀行）辦理動產擔保交易之動產抵押借款，
    嗣於93年2月23日，經第一銀行業務員陳亦中與乙○○完成
    對保程序，認乙○○有清償能力而同意貸款予乙○○，並於
    同年月24日，與乙○○簽訂動產抵押貸款契約且貸予乙○○
    18萬元，雙方約定自93年3月24日起，分24期攤還，除每期
    清償還9161元外，乙○○須將車輛停放在契約約定處所即苗
    栗縣卓蘭鎮豐田里9鄰豐田130號，不得擅自遷移、出賣、移
    轉、出質、出租或為其他處分，並於同年3月1日辦妥動產擔
    保交易動產抵押設定登記，致和潤公司不疑有他，依買賣契
    約將上開車輛及佣金2萬元交予甲○○。詎乙○○於取得上
    開自用小客車後，旋依前與甲○○之謀議，由甲○○陪同，
    將該車駛往臺中縣豐原市「標準當舖」典當借得4萬元，甲
    ○○分得2萬元，並另交付乙○○佣金1萬6千元。而乙○○
    自同年3月24日起，即拒不清償借款，致和潤公司依其與第
    一銀行間之約定及第一銀行與乙○○之動產抵押契約之約定
    ，為乙○○代償該筆借款並自第一銀行受讓對乙○○之債權
    且承受第一銀行動產抵押權人之地位。惟因乙○○已將該車
    典當，致和潤公司追索無著受有損害，且始知受騙。
二、案經臺灣台中地方法院檢察署檢察官偵查起訴。
    理  由
一、按被告以外之人於審判外之陳述，雖不符刑事訴訟法第159
    條之1、159條之2、159條之3、159條之4等規定，而經當事
    人於審判程序同意作為證據，法院審酌該言詞陳述或書面陳
    述作成時之情況，認為適當者，亦得為證據。當事人、代理
    人或辯護人於法院調查證據時，知有第159條第1項不得為證
    據之情形，而未於言詞辯論終結前聲明異議者，視為有前項
    之同意，刑事訴訟法第159條之5定有明文。本件被告於本院
    審理時，就共犯乙○○於審判外之陳述部分，未就其證據能
    力聲明異議，本院審酌該言詞陳述作成時之情況，並查無其
    他不法之情狀，足認為得為本案之證據，依刑事訴訟法第
    159條之5之規定，有證據能力，合先說明。
二、訊據被告甲○○對於介紹共犯乙○○向銀行辦理貸款後，向
    和潤公司購車，再將車輛以典當方式籌措現金花用之事實坦
    承不諱，雖辯稱：僅取得和潤公司所交付二萬元佣金中之四
    千元，未取得任何典當款項云云。然查：I被告九十五年二
    月二十二日檢察官偵訊時即供稱：伊陪同乙○○至標準當舖
    典當，乙○○交付伊二萬元等語。II被告另於台灣苗栗地方
    法院檢察署另案偵辦乙○○所涉本件詐欺等罪嫌時，以證人
    身分證稱：伊告訴乙○○變相借款方法，並介紹伊向和潤公
    司業務員莊文星辦理購車貸款，莊文星在車行將車交予伊後
    ，伊陪同乙○○前往標準當舖，當得四萬元，伊取得其中二
    萬元；另莊文星交付二萬元佣金，伊取得其中四千元等語。
    III證人莊文星於苗栗地檢署九十四年三月四日偵訊時證稱：
    伊係汽車銷售員，本件汽車買賣由被告帶同乙○○至公司辦
    理，因被告係招攬業務員，伊將車交付給被告，由被告簽收
    等語。Ⅳ證人即共犯乙○○於偵查時亦證稱：伊不會開車，
    因有佣金可以賺，被告利用伊當人頭，以伊名義辦理貸款購
    買汽車並予典當等語。此外復有乙○○與第一銀行簽定之貸
    款暨動產抵押契約書、動產擔保交易動產抵押設定申請書、
    第一銀行與和潤公司之債權讓與契約、動產擔保交易動產抵
    押權利移轉契約及動產擔保交易動產抵押債權人變更登記申
    請書各1份在卷可資佐證。被告上開辯解應係卸責之詞，不
    足採信，被告明知乙○○無支付能力，竟共同意圖為自己不
    法所有，謀議以上開方法實施詐欺行為，本件事證明確，被
    告犯行應堪認定。
三、查刑法業以中華民國九十四年二月二日總統令修正公布，並
    自九十五年七月一日施行。被告行為後，其應適用之相關法
    律已有變更，茲就與本案適用有關之條文，比較說明如下：
  (一)法定刑中罰金刑部分：
    刑法第三十三條第五款業經修正公布，修正後刑法第三十三
    條第五款規定「罰金：新臺幣一千元以上，以百元計算之」
    ，與修正前刑法第三十三條第五款規定「罰金：（銀元）一
    元以上」不同。比較新舊法結果，以修正前即行為時法較有
    利於被告，故依刑法第二條第一項前段規定，本案關於刑法
    第三百三十九條第一項之法定刑罰金部分，自應適用行為時
    之法律即修正前刑法第三十三條第五款規定決定其罰金部分
    之法定刑。
  (二)法定刑中罰金刑提高標準部分：
    被告行為後，刑法施行法第一條之一於九十五年六月十四日
    經以華總一義字第09500085181 號令修正公布增訂。修正增
    訂之刑法施行法第一條之一規定「中華民國九十四年一月七
    日刑法修正施行後（按指九十五年七月一日），刑法分則編
    所定罰金之貨幣單位為新台幣。九十四年一月七日刑法修正
    時，刑法分則編未修正之條文定有罰金刑者，自九十四年一
    月七日刑法修正施行後，就其所定數額提高為三十倍。但七
    十二年六月二十六日到九十四年一月七日新增或修正之條文
    ，就其所定數額提高為三倍」。而本件被告所犯上開規定有
    罰金刑，且為刑法分則編未修正之條文而定有罰金刑者；於
    刑法施行法第一條之一修正增訂前，其貨幣單位為銀元，罰
    金刑之提高標準應適用罰金罰鍰提高標準條例第一條之規定
    「依法律應處罰金、罰鍰者，就其原定數額得提高為二倍至
    十倍。」而再依現行法規所定貨幣單位折算新臺幣條例第二
    條規定「現行法規所定金額之貨幣單位為圓、銀元或元者，
    以新臺幣元之三倍折算之」，比較新舊法適用之結果，其關
    於法定刑為罰金部分之提高標準，新舊法均無不利之情形，
    故依刑法第二條第一項前段規定，本案關於刑法第三百三十
    九條第一項之法定刑罰金提高標準部分，自應適用行為時之
    法律即罰金罰鍰提高標準條例第一條之規定。
  (三)共犯規定部分：
    被告行為時刑法第二十八條規定為：「二人以上共同實施犯
    罪之行為者，皆為正犯」，修正施行後之規定則為：「二人
    以上共同實行犯罪之行為者，皆為正犯」，揆諸本條之修正
    理由係為釐清陰謀共同正犯、預備共同正犯是否合乎本條規
    定之正犯要件，本件比較新、舊法結果，適用舊法對於被告
    並無不利，則依修正後之刑法第二條第一項前段，自應適用
    行為時即修正前之刑法第二十八條規定。
  (四)累犯規定部分：
    被告於五年以內再犯本件有期徒刑以上之罪，不論依修正前
    之刑法第四十七條，或修正後第四十七條第一項之規定，均
    構成累犯，對被告而言並無有利或不利之情形，自不生新舊
    法比較之問題，應逕依修正前之刑法第四十七條，論以累犯
    ，並加重其刑。
  (五)牽連犯部分：
    被告行為後，刑法第五十五條後段牽連犯之規定，業於九十
    四年一月七日修正公布刪除，並於九十五年七月一日施行，
    此刪除雖非犯罪構成要件之變更，但顯已影響行為人刑罰之
    法律效果，自屬法律有變更，依新法第二條第一項規定，比
    較新、舊法結果，應適用較有利於被告之行為時法律即舊法
    論以牽連犯。
四、核被告甲○○所為，係犯動產擔保交易法第38條及刑法第
    339條第1項之詐欺罪。被告甲○○就上開犯行與乙○○具犯
    意聯絡及行為分擔，均為共同正犯。被告甲○○所犯上開2
    罪，具方法、結果牽連關係之牽連犯，應依法從一重論以詐
    欺罪。復查，被告前因偽造文書、詐欺等罪，經原審法院判
    處有期徒刑1年6月，假釋出獄後於92年3月30日執行完畢，
    有台灣高等法院被告前案紀錄表附於卷可稽，其於徒刑執行
    完畢後，五年以內再犯本件有期徒刑以上之刑之罪，為累犯
    ，應依法加重其刑。原審予以論罪科刑固非無見，惟查，被
    告素行不佳，以貸放為業，為圖不法利益，不惜以鄰為壑，
    明知乙○○無資力且無購車意願，竟以上開方法，以乙○○
    名義辦理貸款及動產擔保抵押，購買系爭小客車，並於取得
    小客車後立刻典當朋分，惡性非輕，被告就本件犯罪既居於
    主導地位，且未見其事後為妥善處理，原審竟僅量處有期徒
    刑六月，並諭知得易科罰金，量刑過輕，檢察官上訴，執此
    指摘原判決不當為有理由，應予撤銷改判。爰審酌被告上情
    犯罪之動機、目的、手段、生活狀況、智識程度、犯罪所生
    之損害及檢察官於原審審理時求處之刑期等一切情狀，量處
    如主文第二項所示之刑。
五、據上論結，應依刑事訴訟法第三百六十九條第一項前段、第
    三百六十四條、第二百九十九條第一項前段，動產擔保交易
    法第三十八條，刑法第十一條前段、第二條第一項前段、（
    修正前）第二十八條、第三百三十九條第一項、（修正前）
    第五十五條，（修正前）第四十七條，罰金罰鍰提高標準條
    例第一條前段，判決如主文。
本案經檢察官丙○○到庭執行職務。
中　　華　　民　　國　　96　　年　　2　　月　　14　　日
            刑事第四庭    審判長法　官  洪  耀  宗
                                法　官  江  德  千
                                法　官  劉  登  俊
上列正本證明與原本無異。
不得上訴。
                                書記官  粘  銘  環
中　　華　　民　　國　　96　　年　　2 　　月　　14　　日
